【裁判字號】    94,訴,968
【裁判日期】    950324
【裁判案由】    債務人異議之訴等
【裁判全文】
臺灣臺北地方法院民事判決               94年度訴字第968號
原      告  乙○○
訴訟代理人  張瑞釗律師
複代理人    林照雄律師
被      告  良京實業股份有限公司
法定代理人  甲○○○
訴訟代理人  己○○
被      告  方順汽車貨運有限公司
法定代理人  丙○○
被      告  丙○○
前二人共同
訴訟代理人  丁○○
上列當事人間債務人異議之訴事件，本院於95年2月23日言詞辯
論終結，判決如下：
    主  文
原告之訴駁回。
訴訟費用由原告負擔。
    事實及理由
一、次按訴狀送達後，原告不得將原訴變更或追加他訴，但被告
    於訴之變更或追加無異議，而為本案之言詞辯論者，視為同
    意變更或追加，民事訴訟法第255條第第2項定有明文。查，
    原告起訴狀僅對被告良京實業股份有限公司起訴，聲明第2
    項則請求撤銷臺灣高雄地方法院93年字第51827號執行事件
    ，嗣於94年4月25日民事訴之追加並變更起訴狀中，追加方
    順汽車貨運有限公司、丙○○為被告，並變更聲明第2項為
    被告應連帶給付原告新台幣3,880,000元，及自94年4月4日
    起至清償日止按週年利率5%計算之利息。因被告對於原告訴
    之變更及追加無異議，並為本案之言詞辯論，揆諸上開規定
    ，視為同意變更及追加，自應准許之。
二、原告方面：
（一）聲明：
  １、確認被告良京實業股份有限公司（下稱良京公司）對原告
      就台灣高雄地方法院民事執行處93年度執字第51827號強
      制執行事件執行名義即臺灣臺北地方法院93年度票字第27
      920號本票裁定所示之本票債權不存在。
  ２、被告應連帶給付原告新台幣（下同）3,880,000元，及自
      94年4月4日起至清償日止按週年利率5%計算之利息。
（二）陳述：原告與被告良京公司素不相識，從無金錢往來，亦
      未積欠任何債務，詎良京公司竟持原告、被告方順汽車貨
      運有限公司（下稱方順公司）及丙○○為共同發票人，發
      票日92 年8月1日，金額3,247,920之本票一紙（下稱系爭
      本票），向鈞聲請本票裁定，經鈞院以93年度票字第2792
      0號裁定准許後，即據以向台灣高雄地方法院民事執行處
      （93年度執字第51827號）聲請強制執行原告所有門牌號
      碼為高雄市○○區○○路7-2號房地，並於94年4月4日以
      3,880,000元拍定。然原告並未在系爭本票上簽名蓋章，
      該張本票顯係被告三人共同偽造，再由被告良京公司持以
      聲請強制執行，致原告不動產遭拍賣而受有3,880,000元
      之損害，為此，請求確認良京公司對原告就系爭本票債權
      不存在，及依侵權行為及不當得利之法律關係，請求被告
      連帶給付上款及利息。
三、被告良京公司方面：
（一）聲明：原告之訴駁回。
（二）抗辯：被告方順公司為向被告良京公司借款3,247,920元
      以購買貨運曳引車及營業半拖車，邀原告、被告丙○○及
      訴外人庚○○、戊○○等人為連帶保證人，共同簽發系爭
      本票及簽訂動產抵押契約書，以所有2003年式、IS UZU
      牌、EXZ52KZ型營業貨運曳引車（車號882-GV）及93年式
      、利鴻牌、LH43G型營業半拖車（車號37-GP）設定動產擔
      保抵押權予被告良京公司。約定分24期清償，自92年9月
      17日起至93年8月17日止，每月給付90,220元，自93年10
      月17日起至95年8月17日止，雙月份17日給付180,440元，
      被告方順公司已於訂約交付23張支票予被告良京公司按期
      兌領。詎被告方順公司交付之支票自93年5月17日起即未
      能兌現，尚有餘額2,616,380元未清償，屢經催討仍未獲
      清償，被告良京公司乃以系爭本票向鈞院聲請本票裁定，
      並據以向高雄地方法院民事執行處聲請對原告之不動產為
      強制執行。系爭本票確實為原告簽發，並非被告良京公司
      偽造，原告主張並無理由。
四、被告方順公司、丙○○方面：
（一）聲明：原告之訴駁回。
（二）抗辯：其訴訟代理人曾以證人身份稱，訴外人宋治強為購
      買2003年式、IS UZU牌、EXZ52KZ型營業貨運曳引車（車
      號882-GV）及93年式、利鴻牌、LH43G型營業半拖車（車
      號37-GP）等二部車，向被告良京公司借款，因宋治強在
      被告方順公司靠行，始以被告方順公司名義與被告良京公
      司簽訂動產抵押契約書，簽約時宋治強找原告為保證人，
      由原告在契約對保欄內簽名及簽發系爭本票，本票確由原
      告所簽發，並非被告方順公司及丙○○偽造等語。
五、原告起訴主張，被告良京公司持系爭本票向法院聲請強制執
    行，致其所有不動產遭受法院以3,880,000元拍定之事實，
    業經提出土地及建物登記謄本、臺灣高雄地方法院民事執行
    處通知為證，被告等均不爭執，堪信原告之主張為真正。原
    告另又主張其未在系爭本票簽名蓋章，是被告三人共同偽造
    等語，被告均否認，並以原告是連帶保證人，系爭本票是原
    告所簽等語置辯。是本件爭執要點為：(1)系爭本票是否為原
    告所簽發？系爭本票債權是否存在？(2)被告應否連帶給付原
    告3,880,000元。
（一）經查，被告方順公司為向被告良京公司借款3,247,920元
      以購買貨運曳引車、營業半拖車，邀原告、被告丙○○及
      訴外人庚○○、戊○○等人為連帶保證人，共同簽發系爭
      本票及簽訂動產抵押契約書，以所有2003年式、IS UZU牌
      、EXZ52KZ型營業貨運曳引車（車號882-GV）及93年式、
      利鴻牌、LH43G型營業半拖車（車號37-GP）等車設定動產
      擔保抵押權予被告良京公司，約定分24期清償，被告方順
      公司已於訂約時交付23張支票予被告良京公司按期兌付，
      惟自93年5月17日起即未能兌付，尚欠2,616,380元未清償
      之事實，有動產抵押契約書、動產擔保交易動產抵押設定
      登記申請書、客戶票據資料查詢、系爭本票等件在卷可憑
      ，並經本院調93年票字第27920號卷查閱屬實，被告方順
      公司亦不爭執。原告雖指稱未在動產抵押契約書對保人欄
      及系爭本票上簽名，惟查，動產抵押契約書對保人欄原告
      「乙○○」之簽名是原告本人所簽名之事實，業經證人即
      對保人辛○○證述在卷，且系爭本票發票人「乙○○」之
      簽名與原告本人在印鑑登記證明申請書、合作金庫銀行印
      鑑卡、臺東區中小企業銀行印鑑卡、土地買賣契約書、個
      人房貸借款契約書、郵政跨行匯款申請書、宅急便簽單上
      簽名、當庭簽名筆跡相符，有內政部警政署刑事警察局95
      年1月20日鑑定書在卷可稽，足證原告確為擔保被告方順
      公司之債款而簽發系爭本票及簽訂動產抵押契約書，原告
      主張未簽發本票及被告共同偽造其簽名云云並無可採。原
      告簽發本票既為擔保被告方順公司之債款，而方順公司尚
      欠被告良京公司2,616,380元，已如前述，則系爭本票所
      擔保之債款即有2,616,380元未清償，原告主張本票債權
      不存在，仍無可採。
（二）按在票據上簽名者，依票上所載文義負責。二人以上共同
      簽名時，應連帶負責。本票發票人所負責任，與匯票承兌
      人同。付款人於承兌後，應負付款之責。執票人向本票發
      票人行使追索權時，得聲請法院裁定後強制執行。票據法
      第5條、第121條、第52條、第123條分別定有明文。查原
      告既為本票共同發票人之一，依上開規定，應與其他發票
      人負連帶付款責任，被告良京公司自得對原告進行追償。
      共同發票人方順公司既未清償債務，被告良京公司依票據
      法第123條持系爭本票請求准為強制執行，並拍賣原告之
      不動產，洵屬合法有據。原告主張被告共同侵害其權利，
      及受有3,880,000元之不當得利，委無可採。
六、綜上，原告已在系爭本票上簽名，被告被告良京公司依本票
    裁定執行原告之不動產，並無不法。從而原告請求確認系爭
    本票債權不存在及請求被告等人應連帶給付3,880,000元及
    自94年4月4日起至清償日止按週年利率5%計算之利息，為無
    理由，應駁回之。
七、結論：原告之訴為無理由，依民事訴訟法第78條，判決如主
    文。
中    華    民    國    95    年    3     月    24    日
                  民事第五庭    法  官  林鳳珠
以上正本係照原本作成
如對本判決上訴，須於判決送達後20日內向本院提出上訴狀
中    華    民    國    95    年    3     月    24    日
                                書記官  曾寶生


司法院資訊處製作；財團法人民間司法改革基金會備份。
